【裁判字號】    99,台上,6701
【裁判日期】    991028
【裁判案由】    違反毒品危害防制條例
【裁判全文】
最高法院刑事判決            九十九年度台上字第六七０一號
上  訴  人  台灣高等法院檢察署檢察官
上  訴  人
即  被  告  甲○○
選任辯護人  邱天一律師
上列上訴人等因被告違反毒品危害防制條例案件，不服台灣高等
法院中華民國九十九年八月四日第二審更審判決（九十九年度上
更(一)字第一三八號，起訴案號：台灣桃園地方法院檢察署九十七
年度偵緝字第一七六七號），提起上訴，本院判決如下：
    主  文
原判決撤銷，發回台灣高等法院。
    理  由
本件原判決撤銷第一審之科刑判決，改判仍論處上訴人即被告（
下稱被告）甲○○販賣第三級毒品罪刑（處有期徒刑三年六月）
；固非無見。
惟查：（一）原判決於理由壹（程序方面）敘明：「本判決下列
所引用之被告以外之人於審判外之陳述，檢察官、被告及辯護人
於本院言詞辯論終結前均未聲明異議，本院審酌上開證據資料製
作時較無人情施壓或干擾，亦無不當取供，及證明力明顯過低之
瑕疵，認以之作為證據應屬適當，故揆諸前開規定，認前揭證據
資料有證據能力」等語（見原判決正本第二頁）。但依卷內資料
，被告與其辯護人於事實審均爭執被告以外之人於審判外陳述之
證據能力（見第一審卷第二十三頁第十二、十三行及辯護人於當
日所提刑事辯護狀、原法院上訴卷第三十頁）。本件更審準備程
序時，法官問：「對證人陳名煒、周于萱、李文錦之證述之證據
能力，有無爭執？」被告與其辯護人均答：「同前所述」（見原
審上更（一）卷第二十九頁第二十三至二十五行）。所謂「同前
所述」，應係指同以前事實審所主張，即爭執被告以外之人於審
判外之陳述之證據能力，此再觀當日被告與其辯護人對法官訊問
事項，諸多以「同前所述」回答，即可明瞭之所以如此，乃在節
省筆錄記載之時間，而非對法官訊問事項「沒有意見」，然原判
決竟以被告與其辯護人未聲明異議而認定上開證人審判外之陳述
有證據能力，顯與卷內資料不符而有理由矛盾之違背法令。（二
）刑法第五十九條之酌量減輕其刑，必須犯罪另有特殊之原因與
環境等，在客觀上足以引起一般同情，認為即予宣告法定最低度
刑期猶嫌過重者，始有其適用。至行為人犯罪情節是否輕微，僅
屬得於法定刑內審酌量刑之事項，非酌量減輕之理由。本件原判
決謂被告販賣毒品之對象僅一人，又無販賣毒品前科，且所賣之
數量非鉅，所圖利益甚少云云，即指為足以引起一般人同情，因
而引用刑法第五十九條規定酌量減輕其刑；但對於被告販賣毒品
究有何特殊之原因與環境，在客觀上足以引起一般人同情之理由
則全未敘明，其遽予適用刑法第五十九條而減輕其刑，尚嫌速斷
，亦有判決不載理由之違法。再者，原判決於理由欄四另謂被告
正值青壯之年，不思依循正途賺錢，竟為金錢利益而販賣毒品，
所為非但增長毒害，更「嚴重」危害國民健康，因予論罪科刑云
云，復於理由欄三說明被告販賣毒品顯然足以引起一般人同情，
應適用刑法第五十九條規定酌量減輕其刑；亦有理由矛盾之違法
。以上，分別為檢察官及被告上訴意旨所指摘，應認原判決有撤
銷發回更審之原因。
據上論結，應依刑事訴訟法第三百九十七條、第四百零一條，判
決如主文。
中    華    民    國  九十九  年    十    月  二十八  日
                      最高法院刑事第七庭
                          審判長法官  林  永  茂
                                法官  蘇  振  堂
                                法官  林  立  華
                                法官  蔡  國  在
                                法官  陳  春  秋
本件正本證明與原本無異
                                      書  記  官
中    華    民    國  九十九  年   十一   月    一    日
                                                       s

司法院資訊處製作；財團法人民間司法改革基金會備份。
